【裁判字號】    88,上訴,4757
【裁判日期】    890203
【裁判案由】    偽造有價證券
【裁判全文】
臺灣高等法院刑事判決                          八十八年度上訴字第四七五七號
    上  訴  人
    即  被  告  丙○○
    指定辯護人  本院甲○辯護人
右上訴人即被告因偽造有價證券案件，不服臺灣桃園地方法院八十八年度訴字第八八
二號，中華民國八十八年十一月三日第一審判決（起訴案號：臺灣桃園地方法院檢察
署八十八年度偵字第八八二號）提起上訴，本院判決如左：
    主  文
原判決撤銷。
丙○○意圖供行使之用，而偽造有價證券，處有期徒刑貳年，緩刑伍年。
偽造之票號ＡＫ0000000號、發票日民國八十七年八月三十日、發票人泰隆行
謝宏梯、票面金額新臺幣貳佰萬元、付款銀行臺灣銀行中壢分行、帳號第三八八０九
號之支票壹紙沒收。
    事  實
一、丙○○因資金週轉困難，先前用以支付其所經營之興營實業有限公司（下稱興營
    公司，設於桃園縣中壢市興泰新村興和里十二鄰三一號）自民國（下同）八十七
    年五月起至八月止向乙○○購貨款之支票陸續退票，經乙○○催討，竟意圖供行
    使之用，於八十七年八月二十三日在上址，未經其姐夫謝宏梯之同意，擅自以其
    持有之「泰隆行」「謝宏梯」印章，盜蓋於其所簽發之票號ＡＫ0000000
    號、發票日八十七年八月三十日、票面金額新臺幣（下同）二百萬元、付款銀行
    臺灣銀行中壢分行、帳號第三八八０九號（帳戶所有人為興營公司）支票之發票
    人欄處，而偽造以「泰隆行、謝宏梯」名義為發票人之前揭支票一紙，持以行使
    交付乙○○換回先前用以支付貨款遭退票之支票。嗣乙○○於八十七年十月二十
    八日持前揭支票向付款銀行提示，因印鑑不符遭退票始悉上情。
二、案經被害人乙○○訴請台灣桃園地方法院檢察署檢察官偵查起訴。
    理  由
一、查上訴人即被告丙○○，對於右揭未經其姐夫謝宏梯之同意，擅自以其所保管之
    「泰隆行、謝宏梯」印章，簽發前開支票並持以交付告訴人以換回先前用以支付
    貨款遭退票之支票等事實，供承不諱，所供核與告訴人乙○○指訴情節相符，並
    有該支票及桃園縣票據交換所存款不足退票單影本各一件（見偵查卷第九頁）在
    卷可憑。
二、被告雖矢口否認有何偽造並行使有價證券之犯意，辯稱：伊因週轉困難，為換回
    先前交付乙○○用以支付貨款之退票，伊與乙○○商量後，簽發前開支票用以做
    為債權憑證，並言明不可提示，俟伊清償貨款後換回前揭支票，數月後伊陸續清
    償部分欠款，洵無偽造並行使有價證券故意云云。
三、然查，被告丙○○交付前述支票換回其原先不獲兌現之支票時，並未告知告訴人
    不可提示等情，除據告訴人乙○○指訴綦詳外，原審質之被告亦復自承：「拿票
    時確實沒說不要提示，但在到期前三日我有向乙○○說不要提示。」等語相符（
    見原審卷第二八頁正反面），而上開支票業經告訴人持向案外人胡梅蘭調現得款
    二百萬元，屆期胡梅蘭復將支票交由告訴人提示因印鑑不符而退票，亦經證人胡
    梅蘭結證屬實（見原審卷第三七、三八頁）。查支票乃屬具有流通性之有價證券
    ，因支票交付或背書而轉讓其票據權利，此為使用支票之人週知之事，被告未經
    謝宏梯同意，冒用「泰隆行、謝宏梯」名義偽簽已具有價證券形式之前揭支票，
    持以交付告訴人換回原先作為清償貨款債務而遭退票之支票，既未告知不可提示
    ，復據告訴人持向案外人胡梅蘭調現，業如前述，顯見被告偽造之初即確有供行
    使之用之意圖，況有價證券之行使，僅須就券面上之權利有所主張，即已構成，
    是告訴人收受系爭支票既不知係偽造，則被告持交該支票予告訴人既旨在換回前
    欠貨款之不獲兌現支票，縱認其所辯係供作債權憑證之用，要亦無解於被告有供
    行使之用之意圖。被告上開所辯無偽造及行使有價證券之故意，委非可採。事證
    明確，被告犯行，洵堪認定。
四、被告丙○○意圖供行使之用，而偽造有價證券支票，核其所為，係犯刑法第二百
    零一條第一項之罪，其盜用印章持以蓋用，當然產生該印章之印文，祇成立盜用
    印章罪，盜用印章為偽造有價證券之階段行為，偽造後持以行使，行使之低度行
    為為偽造之高度行為所吸收，均不另論罪。查被告偽造系爭支票目的僅止於換回
    其之前積欠貨款所簽發已不獲兌現之支票，並非持以調現，或因一時失慮致罹刑
    章，且事後已出售一棟房屋清償一百餘萬元，此據被告及告訴人陳明，足徵其尚
    具悔意，而本罪之法定最輕本刑為三年以上有期徒刑，情輕而法重，在客觀上足
    以引起一般同情，本院基於衡平原則，認為即予宣告法定低度刑期尤嫌過重，是
    其犯罪之情狀顯可憫恕，爰依刑法第五十九條之規定，酌減其刑。
五、原審以被告罪證明確予以論科，固非無見。然查，意圖供行使之用係偽造價證券
    罪之構成要件事實，原判決未於事實欄明白記載，致主文與事實、理由不相適合
    ，即有未洽。被告上訴猶執陳詞，否認犯罪，雖非可採，然原判決既有可議，即
    屬無可維持，應予撤銷改判。爰審酌被告之素行、犯罪之動機、目的、手段、所
    生之危害，其犯罪後業已清償一百餘萬元，及犯後態度等一切情狀，量處有期徒
    刑二年。查被告未曾受有期徒刑以上刑之宣告，有臺灣高等法院檢察署刑案紀錄
    簡復表可稽，其因一時失慮而罹刑章，事後已一部賠償被害人，本院認被告經此
    教訓應知警惕，當無再犯之虞，因認對其所處之刑以暫不執行為適當，依刑法第
    七十四條第一款宣告緩刑五年，以啟自新。偽造如主文第三項所示之支票一紙，
    不問屬於犯人與否，依刑法第二百零五條規定宣告沒收，公訴人以該支票已非被
    告所有，請求毋庸沒收，尚有誤會。
據上論斷，應依刑事訴訟法第三百六十九條第一項前段、第三百六十四條、第二百九
十九條第一項前段、刑法第二百零一條第一項、第二百零五條，第五十九條、第七十
四條第一款、罰金罰鍰提高標準條例第一條前段，判決如主文。
本案經檢察官吳國南到庭執行職務。
中    華    民    國    八十九    年      二        月       三         日
                          臺灣高等法院刑事第二十三庭
                              審判長法  官  劉  靜  嫻
                                    法  官  宋      祺
                                    法  官  吳      燦
右正本證明與原本無異。
如不服本判決應於收受送達後十日內向本院提出上訴書狀，其未敘述上訴之理由者並
得於提起上訴後十日內向本院補提理由書（均須按他造當事人之人數附繕本）。
                                    書記官  徐  惠  莉
中    華    民    國    八十九    年      二        月       十         日
附錄：本判決論罪科刑法條全文
刑法第二百零一條第一項
意圖供行使之用，而偽造、變造公債票，公司股票或其他有價證券者，處三年以上十
年以下有期徒刑，得併三千元以下罰金。


司法院資訊處製作；財團法人民間司法改革基金會備份。
